臺灣臺北地方法院民事判決
原　　　告　甲○○
訴訟代理人　李長生律師
被　　　告　乙○○
訴訟代理人　王志哲律師
上列當事人間請求執行異議之訴事件，本院於中華民國95年12月
14日言詞辯論終結，判決如下：
    主  文
原告之訴駁回。
訴訟費用由原告負擔。
    事實及理由
一、原告主張及聲明如下：
(一)訴外人林芳蓉之夫廖信中於民國80幾年間開設太佑房屋仲介
    公司（下稱太佑公司）以代客標購法拍屋為主要業務，原告
    曾委託該太佑公司標得數戶法拍屋。而訴外人林芳蓉10餘年
    來均向被告與訴外人蔡太國2 人調借資金投資法拍屋之買賣
    。於89年間林芳蓉財務發生困難，被告及訴外人蔡太國要求
    林芳蓉需提供具清償效力之客戶本票後才肯繼續放貸，而林
    芳蓉藉太佑公司為處理投標事宜持有客戶印章之便，偽造客
    戶相關文件而偽造11張本票向被告借款。又林芳蓉冒用原告
    印文偽造以原告為發票人，發票日為89年11月29日、到期日
    為89年12月28日，票號163799號、面額為新台幣（下同）
    550 萬元之本票1 紙（下稱系爭本票），即偽造之11張本票
    中之其中1 張。該11紙本票，業經鈞院92年度訴字第1817號
    刑事判決及台灣高等法院93年度上字第3553號刑事判決，諭
    知沒收並確定，然被告在該刑事案尚未判決確定前，即於90
    年4 月27日持系爭本票向鈞院聲請本票准許強制執行，嗣聲
    請獲准後，即於94年10月18日以鈞院90年票字第16217 號本
    票裁定（下稱系爭本票裁定）向鈞院民事執行處聲請強制執
    行原告之財產。惟系爭本票於95年2 月間經執行檢察官執行
    沒收日起，執行名義即失所附麗，故原告依強制執行法第14
    條之規定提起本件訴訟，請求撤銷鈞院94年度執字第41274
    號執行事件之強制執行程序（下稱系爭強制執行程序）。
(二)又訴外人林芳蓉雖曾持系爭偽造之本票向被告換取3 張台支
    支票，並交付訴外人廖信中其中1 紙被告交付之面額300 萬
    元之支票向鈞院執行處繳納88年民執宙字第25358 號標購房
    地之價款，惟該件法拍屋本為原告與訴外人廖信中共同標購
    ，由原告與廖信中各出資一半，嗣後始由原告承受廖信中之
    權利，且該件法拍屋價金為767 萬多元，共繳付5 紙支票，
    除上開面額300 萬元之支票外，其餘4 紙票據之票款皆為原
    告自行籌款，與訴外人林芳蓉無關，並非如被告所稱因原告
    與訴外人林芳蓉間有對價關係，故據以認定系爭本票並非偽
    造。
(三)原告之聲明：
    鈞院94年度執字第41274 號執行事件之強制執行程序，應予
    撤銷。
二、被告抗辯及聲明如下：
(一)本件執行名義為本院90年票字第 16217號本票裁定，原告曾
    就上開裁定提起確認本票債權不存在之訴，經鈞院90年簡上
    字第743 號判決認定被告之本票債權存在，而駁回原告之訴
    確定在案，此外並無其他足以消滅或防礙被告請求之事由發
    生，原告依強制執行法第14條提起本件異議之訴，顯無理由
    。
(二)又台灣高等法院93年度上訴字第3533號刑事判決之所以認定
    系爭本票為訴外人廖信中、林芳蓉偽造之依據，係因廖信中
    、林芳蓉另偽造10紙本票，自知難逃刑責，為坦護其兄即原
    告甲○○，企圖使原告免去民事責任，始於刑事程序為不實
    之自白，指稱系爭本票亦為其所偽造，被告因非該刑事案件
    之當事人，未被通知而未到庭陳述，刑事法院因而受欺蒙始
    認定系爭本票亦為廖信中、林芳蓉所偽造。故原告所引用台
    灣高等法院93年度上訴第3533號刑事確定判決所認定之結果
    ，並不足以推翻鈞院90年度簡上字第743 號民事確定判決之
    效力。
(三)系爭本票正本現仍附於鈞院94年執字第41274 號卷中，本件
    執行名義即鈞院90年票字第16217 號裁定、鈞院90年簡上字
    第743 號確定判決，均屬有效之裁判，而有確定力及執行力
    ，原告若主張上開裁判有何等違背法令或失其效力之處，自
    當循再審等程序以為救濟。而事實上原告亦已就上開裁判提
    起再審之訴，目前尚由本院93年再易字第80號審理中，目前
    並無任何足以消滅或防礙被告請求之事由發生，故本件原告
    之訴為無理由。
(四)被告之聲明：原告之訴駁回。
三、本院得心證之理由：
(一)按消極確認之訴，經確定判決，認法律關係成立予以駁回時
    ，就該法律關係之成立即有既判力（最高法院22年上字第
    3895號判例、50年台上字第232 號判例參照）。又為訴訟標
    的之法律關係，於確定之終局判決中已經裁判者，就該法律
    關係即有既判力，當事人雖僅於新訴訟用作攻擊防禦方法，
    法院亦不得為反於確定判決意旨之裁判（最高法院30年上字
    第8號判例、93年台上字第1736號判決參照）。
(二)經查：
  1.原告前曾向本院訴請確認被告對於系爭本票不存在之訴，嗣
    經本院以90年簡上字第743 號判決駁回原告所提起之前揭訴
    訟，並告確定等情，為兩造所不爭執，並有本院90年簡上字
    第743 號民事判決、最高法院93年台簡抗字第37號裁定網路
    列印資料各1 件、民事判決確定證明書影本1 件附卷可稽（
    參本院卷第46頁至第50頁），堪信為真實。則參之前揭說明
    ，除非原告業就前揭本院90年簡上字第743 號民事確定判決
    提起再審之訴，且獲勝訴判決確定，否則前揭本院90年簡上
    字第743 號民事確定判決所認定「被告就持有系爭票據對原
    告之票據權利存在」一節，即有既判力，本院自不得為相反
    之認定。
  2.本件原告雖又主張系爭本票業經台灣高等法院以93年度上訴
    第3533號刑事確定判決諭知沒收，是系爭強制執行之執行名
    義即系爭本票裁定失所依據，自應撤銷本件系爭強制執行程
    序等語。惟刑事判決所為事實之認定，於為獨立民事訴訟之
    裁判時本不受其拘束（最高法院29年上字第1640號判例參照
    ），是本院之認定本不受台灣高等法院93年度上訴第3533號
    刑事確定判決所認定事實之拘束。況票據之偽造或票據上簽
    名之偽造，不影響於真正簽名之效力，若共同發票人中一人
    之簽名蓋印係屬偽造，另一共同發票人之簽名為真正，則該
    發票人部分仍屬有效之票據，不在應依法沒收之列（最高法
    院84年台上字第1550號刑事判例參照）。而依前揭刑事確定
    判決所載，僅認定系爭本票上「原告名義」之發票人章係經
    盜用，另一共同發票人林芳蓉之簽名則屬真正，是本件系爭
    票據是否得以被宣告沒收，亦堪置疑。
  3.再者，本件原告雖主張訴外人林芳蓉、廖信中盜用其印章蓋
    於系爭本票上，且關於本院88年度執字第25358 號執行事件
    所拍賣之房地，係由其與廖信中所合資標購，嗣後由其承受
    廖信中之權利等語。然上開執行事件所拍賣之房地係由原告
    於89年11月24日所拍定，原告所用以支付拍賣價款之其中1
    紙面額300 萬元之支票（票號BB0000000 號）即係被告因持
    有本件系爭本票所交付之台支支票，前揭經拍定之房地並經
    本院於89年12月5 日核發北院文88民執宙25358 字第76073
    號不動產權利移轉證書予原告等情，業經本院調閱前開執行
    卷宗查明屬實。而原告於本院審理時又未舉證證明：其所
    用以支付拍賣價款之票號BB0000000 號支票確由訴外人廖信
    中所出資交付，及其如何承受訴外人廖信中對拍定房地之
    權利並給付對價等情，是其主張系爭本票係由訴外人林芳蓉
    、廖信中所偽造等語，實難憑採。
(三)綜上所述，本件原告請求撤銷本院94年度執字第41274 號執
    行事件之強制執行程序，為無理由，應予駁回。
四、本件事證已臻明確，兩造其餘主張陳述及所提之證據，經本
    院斟酌後，認與判決結果不生影響，均毋庸再予論述，附此
    敘明。
五、訴訟費用負擔之依據：民事訴訟法第78條。
中　　華　　民　　國　　96　　年　　 1　　月　　5 　　日
                              民事第二庭法  官    黃蓓蓓
以上正本係照原本作成。
如對本判決上訴，須於判決送達後20日內向本院提出上訴狀。
中　　華　　民　　國　　96　　年　　 1　　月　　5 　　日
                                     法院書記官   劉碧輝                                                                                                                   E
